ACORDAO-COMPLETO-2373563

ACÓRDÃO 3782/2020 ATA 8/2020 - PRIMEIRA CÂMARA

VISTOS, relatados e discutidos estes autos em que se aprecia ato de admissão expedido pelo Instituto Federal de Educação, Ciência e Tecnologia do Rio Grande do Sul,
	ACORDAM os Ministros do Tribunal de Contas da União, reunidos em sessão da Primeira Câmara, diante das razões expostas pelo relator, e com fundamento no art. 71, incisos III, da Constituição Federal de 1988, c/c os arts. 1º, inciso V, 39, inciso I, da Lei 8.443/1992, e ainda com o art. 260, § 1º, do Regimento Interno do TCU, em:
	9.1. considerar legal a admissão de Abel da Silveira Viana (XXX.092.979-XX) , concedendo o registro ao ato correspondente.

Atos de Admissão.

Primeira Câmara

Instituto Federal de Educação, Ciência e Tecnologia do Rio Grande do Sul.

3. Interessado: Abel da Silveira Viana (XXX.092.979-XX).

13.1. Ministros presentes: Walton Alencar Rodrigues (Presidente), Benjamin Zymler, Bruno Dantas (Relator) e Vital do Rêgo.
13.2. Ministros-Substitutos presentes: Augusto Sherman Cavalcanti e Weder de Oliveira.

BRUNO DANTAS

Cuidam os autos de ato de admissão expedido no âmbito do Instituto Federal de Educação, Ciência e Tecnologia do Rio Grande do Sul.
2.	Em exame do feito, a Secretaria de Fiscalização de Pessoal – Sefip produziu o acervo instrutivo que compõe a peça 4 dos autos, nos seguintes termos:
“EXAME TÉCNICO
Procedimentos aplicados
Os procedimentos para exame, apreciação e registro de atos de pessoal encontram-se estabelecidos na Instrução Normativa TCU 78/2018 e na Resolução TCU 206/2007. Essas normas dispõem que os atos de pessoal disponibilizados por meio do e-Pessoal devem ser submetidos previamente a críticas automatizadas, com base em parâmetros predefinidos.
As críticas das informações cadastradas na etapa de coleta do ato foram elaboradas e validadas levando-se em conta as peculiaridades de cada ato. Os itens verificados nessa etapa são inerentes a dados cadastrais, fundamentos legais, mapa de tempo, ficha financeira, assim como eventuais ocorrências de acumulação. Trata-se de verificações abrangentes, minuciosas e precisas e sem a necessidade de ação humana e, portanto, menos suscetível a falhas. As críticas aplicadas estão discriminadas no sistema, no Menu e-Pessoal, opção ‘Crítica’, que podem ser acessadas mediante concessão de perfil específico a servidores do TCU responsáveis pela análise.
Além das críticas automatizadas, há verificação humana adicional no caso de haver alertas do sistema ou informações não formatadas, como esclarecimentos do gestor ou do controle interno.  
As críticas também consideram os registros do Sistema Integrado de Administração de Recursos Humanos (Siape) . O Siape disponibiliza informações atualizadas sobre as parcelas que integram os proventos, diferentemente, portanto, do e-Pessoal, que informa as parcelas no momento do registro do ato. 
Essa confrontação com o Siape fornece uma visão atual e verdadeira da situação, o que permite descaracterizar irregularidades e inconsistências que, embora constantes do e-Pessoal, já foram corrigidas.
As verificações detectadas no ato encontram-se discriminadas na aba de pendências do ato no sistema e-Pessoal, bem como no espelho do ato contemplado por esta instrução.
Exame das Constatações
Ato: 24417/2019 - Interessado: ABEL DA SILVEIRA VIANA - CPF: XXX.092.979-XX
Parecer do Controle Interno: considerar o ato Legal.
Constatação e análise: 
1.1.1. Possível acumulação inválida com ato de 'ADMISSÃO' número 'SISAC-10795006-01-2011-000322-3', órgão 'Universidade Federal de Santa Catarina (3079500) ', cargo 'PROFESSOR 3º GRAU - SUBSTITUTO' na situação 'Apreciado - Legal'.
Justificativa do Gestor de Pessoal: Não há. Verificação efetuada no âmbito do TCU.
Análise do Controle Interno: Não há. Verificação efetuada no âmbito do TCU.
O detalhamento da inconsistência acima elencada encontra-se no anexo II dessa instrução. 
Encaminhamento do ato: 
1.1.2. Considerar ILEGAL e recusar registro  do ato de Admissão de ABEL DA SILVEIRA VIANA do quadro de pessoal do órgão/entidade Instituto Federal de Educação, Ciência e Tecnologia do Rio Grande do Sul, com base nos arts. 71, inciso III, da Constituição Federal, 1º, inciso V, e 39, inciso II, da Lei 8.443/1992 e 260, § 1º, do Regimento Interno.
CONCLUSÃO
A abrangência e a profundidade das verificações levadas a efeito fundamentam convicção de que o ato 24417/2019 pode ser apreciado pela ilegalidade, em razão das irregularidades apontadas no item Exame das Constatações desta instrução, que representam afronta à legislação e à jurisprudência de referência.
O aludido ato deu entrada neste Tribunal há menos de cinco anos, não sendo aplicável, portanto, o procedimento de contraditório e ampla defesa determinado pelo Acórdão 587/2011-TCU-Plenário.
PROPOSTA DE ENCAMINHAMENTO
 Ante o exposto, com fundamento no art. 71, inciso III, da Constituição Federal, no art. 1º, inciso V, e art. 39, incisos I e II, da Lei 8.443/1992, no art. 260 do Regimento Interno do Tribunal de Contas da União, propõe-se: 
Considerar ILEGAL e recusar registro  do ato de Admissão de ABEL DA SILVEIRA VIANA do quadro de pessoal do órgão/entidade Instituto Federal de Educação, Ciência e Tecnologia do Rio  Grande do Sul, com base nos arts. 71, inciso III, da Constituição Federal, 1º, inciso V, e 39, inciso II, da Lei 8.443/1992 e 260, § 1º, do Regimento Interno.”
3.	O Ministério Público de Contas manifestou-se de acordo com o encaminhamento sugerido pela Sefip (peça 6) .
	É o relatório.

não há.

Procurador Sergio Ricardo Costa Caribé.

pessoal. admissão. indício de acumulação indevida. contrato de trabalho da admissão anterior encerrado. acumulação não configurada. legalidade e registro do ato.

ATOS DE ADMISSÃO (ADS)

Secretaria de Fiscalização de Pessoal (Sefip).

Cuida o presente processo do ato de admissão de Abel da Silveira Viana como professor nos quadros do Instituto Federal de Educação, Ciência e Tecnologia do Rio Grande do Sul.
2.	Segundo detalhado pela secretaria especializada, o ato do interessado não merece prosperar em razão da seguinte impropriedade:
“Possível acumulação inválida com ato de ADMISSÃO número SISAC-10795006-01-2011-000322-3, órgão Universidade Federal de Santa Catarina (3079500) , cargo PROFESSOR 3º GRAU - SUBSTITUTO na situação Apreciado – Legal.”
3.	Assim, a proposta apresentada pela Sefip, com o apoio do MPTCU, é no sentido de que a presente admissão seja considerada ilegal, com negativa de registro, em razão da acumulação indevida com o cargo de professor já ocupado pelo interessado no âmbito da Universidade Federal de Santa Catarina.
4.	No mérito, discordo do sobredito encaminhamento. Com efeito, muito embora não tenha sido cadastrado, junto ao Sisac, ato de desligamento de Abel da Silveira Viana do cargo anteriormente ocupado junto à Universidade Federal de Santa Catarina, consulta ao Siape evidencia que o contrato temporário firmado junto àquela entidade se encerrou em 9/7/2005, ou seja, antes de seu ingresso como professor do Instituto Federal de Educação, Ciência e Tecnologia do Rio Grande do Sul.
5.	Não há, portanto, acumulação indevida de cargos, o que permite a legalidade e o registro da presente admissão.
	Em face do exposto, voto por que o Tribunal adote a deliberação que ora submeto à apreciação deste Colegiado.
TCU, Sala das Sessões Ministro Luciano Brandão Alves de Souza, em 31 de março de 2020.
BRUNO DANTAS 
Relator